臺灣高雄地方法院刑事判決　　　　　　　100年度易字第441號
公　訴　人　臺灣高雄地方法院檢察署檢察官
被　　　告　施泳同
上列被告因妨害名譽案件，經檢察官提起公訴（99年度偵字第
35334 號），本院判決如下：
    主  文
施泳同犯公然侮辱罪，處拘役參拾日，如易科罰金，以新臺幣壹
仟元折算壹日。
    事  實
一、施泳同與張月娥為鄰居，雙方於民國99年8月23日16時30分
    許，在高雄縣鳳山市（現改制為高雄市鳳山區○○○路317
    巷11號、13號之騎樓前，因犬隻排泄問題發生爭執，施泳同
    竟基於公然侮辱之犯意，在不特定人得共見共聞之上開11號
    、13號騎樓交界處前之路邊，以如附表所示之言語辱罵張月
    娥。
二、案經張月娥訴由高雄市政府警察局鳳山分局報告臺灣高雄地
    方法院檢察署檢察官偵查起訴。
    理  由
一、按被告以外之人於審判外之陳述，雖不符刑事訴訟法第159
    條之1 至之4 等4 條之規定，而經當事人於審判程序同意作
    為證據，法院審酌該言詞陳述或書面陳述作成時之情況，認
    為適當者，亦得為證據；又當事人、代理人或辯護人於法院
    調查證據時，知有刑事訴訟法第159 條第1 項不得為證據之
    情形，而未於言詞辯論終結前聲明異議者，視為有前項之同
    意，同法第159 條之5 定有明文。本案下列所引用之供述及
    非供述證據，業經本院依法踐行調查證據程序，公訴人、被
    告均不爭執各該證據之證據能力，且迄本院言詞辯論終結前
    未就上開證據之證據能力聲明異議，又查無依法應排除其證
    據能力之情形，是後述所引用證據之證據能力均無疑義，依
    法自有證據能力，均得作為本案證據，先予敘明。
二、訊據被告固坦承有於上揭時地為上開之陳述等情，惟矢口否
    認有何公然侮辱犯行，辯稱：其當時是在其住家範圍內自言
    自語云云。經查：
  (一)上開事實業據證人張月娥於本院審理時證稱：伊於99年8月
    23日16時30分許，在伊高雄市○○區○○路317巷13號住處
    騎樓下清洗地板之狗排泄物，被告問伊為何要沖水，伊只回
    答在洗狗的排泄物，並未指名道姓說是誰家的狗，但因伊長
    期以來即為狗的排泄物與被告溝通不良，故伊回答伊在洗狗
    的排泄物後，被告即說不是他們家的狗，伊說並沒有說是誰
    家的狗，被告當時就站在伊與被告住處騎樓交界處前之路邊
    ，對著伊罵如附表所示之言語，當時有垃圾車來，被告罵到
    鄰居都在問說這個人在罵什麼，因被告之前就會這樣罵人，
    所以伊女兒謝雅如當時在樓上看到此一情形，即以錄音筆錄
    下被告如附表所示之言語等語（見本院易字卷第15頁正面至
    第16頁正面），及證人謝雅如於偵查中證稱：伊母親張月娥
    於99年8月23日騎車從火車站載伊回家，到家時伊看到鳳山
    市○○路317巷13號住處之騎樓有狗大便後，伊進門上樓，
    伊母親則清理騎樓的狗大便，伊到二樓後不久，聽到被告罵
    人聲音，伊靠近紗窗往樓下看，被告當時站在路邊，伊即以
    錄音筆將被告罵人之過程錄下來，被告罵人當時垃圾車停在
    上開317巷前，離伊住處僅約2、30公尺，有很多鄰居出來倒
    垃圾均有聽到等語（見偵卷第24頁）明確，並有高雄市○○
    區○○路317巷11號、13號騎樓相關位置照片5張（見偵卷外
    放袋），及本院勘驗證人謝雅如所錄之錄音光碟內容係：「
    （…只有被告施泳同一人聲音，錄音時間1分21秒）01：幹
    妳娘，什麼講我不講理，什麼叫做不講理？02：狗從那裡經
    過，就是我家的，還在你家拉屎。03：狗拉的屎就是我家的
    。臭雞歪咧。04：我講的話妳要這樣想。05：狗阿只有我家
    養而已。（垃圾車經過的音樂聲）06：我這樣講妳還一泡來
    一泡去，連厝邊都不能作。07：今天叫我老婆跟妳溝通妳就
    不要。08：幹妳娘，妳是什麼款人，什麼人種阿。（摩托車
    經過，垃圾車經過的音樂聲）09：欠人給妳譙。10：雞外歪
    、幹妳娘老雞歪。11：妳掃一下地下，沒掃好，你爸無好禮
    跟妳說而已。12：雞歪、幹妳娘雞巴、壞厝邊、妳娘雞巴咧
    。13：妳好禮講就跟妳好禮講，真正不能嗎？14：真正是不
    能作厝邊，壞鄰居，壞成那個樣子。被告講話音量比垃圾車
    及摩托車經過的聲音還要大。」之錄音光碟（見偵卷外放袋
    ）及本院勘驗筆錄（見警卷第28頁）可證，堪認為真實。
  (二)被告雖辯稱：伊當時係在住家內自言自語云云。惟被告係在
    上開11號、13號騎樓交界處前路邊之不特定人得共見共聞之
    場合，對著張月娥辱罵如附表所示之言語等情，業據證人即
    告訴人張月娥、證人謝雅如證述如前。且依本院勘驗錄音光
    碟之內容，被告於上揭時地說話之內容多次出現第二人稱「
    妳」之用語，顯有對話之對象，而非自言自語。又證人謝雅
    如於二樓處以錄音筆錄音，仍得以清楚錄得被告言語，且所
    錄得之被告音量竟大於垃圾車之音量，可見被告之音量非小
    ，並非僅在家中自言自語。是被告上開辯解，應係卸責之詞
    。
  (三)綜上所述，本案事證明確，被告所辯，不足採信，其犯行洵
    堪認定，應依法論科。
三、按以粗鄙之語言在公共場所向特定之人辱罵時，倘為其他不
    特定人可以聞見之，而其語言之含義，又足以減損該特定人
    之聲譽者，自應成立刑法第309 條第1 項之罪（司法院院字
    第1863號解釋參照）。是核被告所為，係犯刑法第309條第1
    項之公然侮辱罪。爰審酌被告公然以足以減損他人社會聲譽
    之言語，及極為侮辱人格之台語三字經之字眼，辱罵告訴人
    張月娥，毫不尊重告訴人之人格尊嚴，守法意識亦有不足，
    且迄今尚未與告訴人達成和解，難認有悔意，及其犯罪之動
    機、目的、智識程度、生活狀況等一切情狀，量處如主文所
    示之刑，並諭知易科罰金之折算標準。
據上論斷，應依刑事訴訟法第299條第1項前段，刑法第309條第1
項、第41條第1項前段，刑法施行法第1條之1，判決如主文。
本案經檢察官陳建州到庭執行職務。
中    華    民    國   100    年    5     月    19    日
                  刑事第二庭    法  官  施盈志
以上正本證明與原本無異。
如不服本判決應於收受送達後10日內向本院提出上訴書狀，並應
敘述具體理由；如未敘述上訴理由者，應於上訴期間屆滿後20日
內向本院補提理由書（均須按他造當事人之人數附繕本）「切勿
逕送上級法院」。
中    華    民    國   100    年    5     月    19    日
                                書記官  林雅婷
附表
勘驗筆錄之編號：言語內容（以台語發音）
            01：幹妳娘。
            03：臭雞歪咧。
            08：幹妳娘，妳是什麼款人，什麼人種阿。
            09：欠人給妳譙。
            10：雞外歪、幹妳娘老雞歪。
            12：雞歪、幹妳娘雞巴、壞厝邊、妳娘雞巴咧。
            14：真正是不能作厝邊，壞鄰居，壞成那個樣子。
附錄本判決論罪之法條：
中華民國刑法309條
公然侮辱人者，處拘役或三百元以下罰金。
以強暴犯前項之罪者，處一年以下有期徒刑、拘役或五百元以下
罰金。